臺灣高雄地方法院刑事判決
111年度交訴字第9號
公  訴  人  臺灣高雄地方檢察署檢察官      
被      告  林資雄


上列被告因公共危險等案件，經檢察官提起公訴（110年度偵字
第19212號），本院判決如下：
    主  文
林資雄犯過失致人受傷罪，處有期徒刑肆月，如易科罰金，以新
幣壹仟元折算壹日；又駕駛動力交通工具肇事，致人受傷而逃逸
，處有期徒刑陸月，如易科罰金，以新臺幣壹仟元折算壹日。應
執行有期徒刑玖月，如易科罰金，以新臺幣壹仟元折算壹日。
    事  實
一、林資雄於民國110年5月26日7時20分許，駕駛車牌號碼000-0
    000號自用小客車（下稱甲車）前往高雄市○○區○○○路000號S
    mile加油站鳳翔站加油後，欲駛離加油站時，本應注意加油
    站前槽化線係用以引導車輛駕駛人循指示之路線行駛，並禁
    止跨越，而依當時天氣晴、日間自然光線、乾燥柏油路面、
    無缺陷、無障礙物、視距良好等客觀情狀，並無不能注意之
    情事，竟疏未注意，即貿然由東往西直行駛出加油站，欲跨
    越五甲一路慢車道及槽化線後左轉五甲一路快車道往南方向
    行駛，適有侯永慶騎乘車牌號碼000-000號普通重型機車（
    下稱乙車）搭載曾○嶽（97年10月生，真實姓名年籍詳卷）
    ，亦未疏未注意應按路限速率行駛，而沿五甲一路慢車道由
    南而北方向超速行駛至上開地點，見林資雄所駕駛之甲車跨
    越五甲一路慢車道而佔據車道，侯永慶閃避不及而撞擊安全
    島，致侯永慶、曾○嶽人車倒地，侯永慶因而受有右側近端
    脛腓骨骨折、左手背擦傷1×1公分、左鼠蹊部撕裂傷8×5公分
    （縫合13針）之傷害，曾○嶽則受有後頸部擦傷2×2公分、左
    肩擦傷8×2公分、左肘擦傷2×2公分、擦傷2×2公分、左手背
    擦傷1×0.1公分、左膝擦傷3×2公分、擦傷2×2公分之傷害。
    詎林資雄明知已肇事致人受傷，未對侯永慶、曾○嶽施以救
    護或通知救護車送醫，亦未報警或停留於現場等候處理，竟
    基於肇事逃逸之犯意，逕自駕駛車輛跨越槽化線離開現場而
    逃逸。嗣經警獲報並調閱監視器錄影畫面後，循線查獲上情
    。
二、案經侯永慶、曾○嶽訴由高雄市政府警察局鳳山分局報告臺
    灣高雄地方檢察署檢察官偵查起訴。
    理  由
壹、證據能力部分
    按刑事訴訟法第159條之1至159條之4為傳聞法則之例外規定
    ，被告以外之人於審判外之陳述，雖不符前4條之規定，而
    經當事人於審判程序同意作為證據，法院審酌該言詞或書面
    陳述作成時之情況，認為適當者，亦得為證據，刑事訴訟法
    第159條之5第1項定有明文。查本判決所引用之供述證據，
    業經檢察官、被告林資雄同意有證據能力（交訴卷第31頁）
    ，本院審酌該等證據作成時之情狀並無違法或不當等情形，
    認為以之作為本案證據亦屬適當，依上開規定自得作為認定
    事實之依據。
貳、實體事項
一、訊據被告林資雄固坦承有跨越五甲一路慢車道及槽化線乙情
    ，並於本件交通事故後未對侯永慶、曾○嶽施以救護或通知
    救護車送醫，亦未報警或停留於現場等候處理等情，惟矢口
    否認有何過失傷害、肇事逃逸等犯行，並辯稱：槽化線並非
    絕對禁止跨越，其加完油欲左轉五甲一路快車道往南方向行
    駛，必定會跨越五甲一路慢車道與槽化線，且其起步前有等
    待路口轉為紅燈，是侯永慶闖紅燈且車速過快，而不知道什
    麼原因去撞到安全島，但其並沒有撞到侯永慶及其機車，其
    駕駛行為並無過失；又其認為交通事故與其無關，所以其才
    離開現場，因此其並無肇事逃逸之故意云云。經查：
（一）被告於前揭時、地駕駛甲車由東往西直行駛出加油站，欲
      跨越五甲一路慢車道及槽化線後左轉五甲一路快車道往南
      方向行駛，適有告訴人侯永慶騎乘乙車搭載曾○嶽，沿五
      甲一路慢車道由南而北方向駛至，告訴人侯永慶閃避不及
      而撞擊安全島，致告訴人侯永慶、曾○嶽人車倒地，並分
      別受有上述傷害；又被告並未對告訴人侯永慶、曾○嶽施
      以救護或通知救護車送醫，亦未報警或停留於現場等候處
      理，即逕自駕駛甲車跨越槽化線離開現場等情，業據被告
      供承在卷，核與證人即告訴人侯永慶、曾○嶽於警詢及偵
      詢時證述相符（警卷第5-8頁，第9-11頁；偵卷第21-22頁
      ），並有杏和醫院診斷證明書2份、高雄市立小港醫院診
      斷證明書1份、監視器畫面翻拍照片2張、道路交通事故現
      圖、道路交通事故查報告表（一）、（二）-1、現場照片
      18張、高雄地檢署檢察事務官勘驗報告1份、GOOGLE街景
      圖截圖3張、本院勘驗筆錄1份在卷可參（警卷第12-15頁
      、第22-28頁、第34-36頁；偵卷第23-34頁、第35頁、第4
      1頁；交訴卷第53頁），是此部分事實堪予認定。　　
（二）又被告辯稱：其駕駛行為並無過失，係告訴人侯永慶闖紅
      燈且車速過快云云，查：
　　1.按槽化線，用以引導車輛駕駛人循指示之路線行駛，並禁
      止跨越，道路交通標誌標線號誌設置規定第171條第1項前
      段定有明文。而被告為考領駕照之人，對上開規定自應知
      悉；再觀之現場照片及監視器畫面，加油站出口處之慢車
      道與快車道確實設有槽化線，而禁止跨越，被告若欲沿五
      甲一路快車道往南行駛，自應先循五甲一路慢車道往北行
      駛至可迴轉之路口，再迴轉往南方向行駛，而依案發當時
      天候晴、日間自然光線、乾燥柏油路面、無缺陷、無障礙
      物且視距良好等情，客觀上並無不能注意之情事，有前揭
      道路交通事故調查報告表（一）附卷可參（警卷第25頁）
      ，被告竟未遵守上開規定，而逕自跨越槽化線行駛，其駕
      駛行為顯有過失。至被告辯稱槽化線可跨越云云，顯然係
      無視上開規定，臨訟卸責之詞，不足採信。
　　2.又經證人即告訴人侯永慶於偵詢時證稱：其騎乘乙車快抵
      達上開地點時，看到甲車突然從加油站出來擋住機車道，
      其往旁邊閃避而直接撞到安全島等語（偵卷第21頁），核
      與本院勘驗監視器畫面結果：被告穿越機車道、槽化線時
      ，告訴人侯永慶騎乘乙車從被告前方閃過而撞上安全島翻
      覆等節相符，此有本院勘驗筆錄在卷可佐（交訴卷第53頁
      ），顯見本件交通事故之發生與被告違規跨越槽化線之行
      為，有相當因果關係，是告訴人侯永慶、曾○嶽因本件交
      通事故所受前揭傷害，與被告之上開過失駕駛行為間，自
      具有相當因果關係。
　　3.至被告雖指摘告訴人侯永慶闖紅燈云云，惟經證人侯永慶
      於偵詢時證稱：其行經加油站前一路口，進入路口時才轉
      黃燈，騎到一半才轉紅燈，該路口很長，其並未闖紅燈等
      語（偵卷第21頁），再經本院勘驗現場監視器畫面結果，
      並無法看出告訴人侯永慶有無闖紅燈乙情（交訴卷第53頁
      ），是被告前揭辯解，尚無可採，自難認告訴人侯永慶之
      駕駛行為有不遵守交通號誌之過失。惟按行車速度，依速
      限標誌或標線之規定，無速限標誌或標線者，在設有快慢
      車道分隔線之慢車道，時速不得超過四十公里，道路交通
      安全規則第93條第1項第1款但書定有明文，告訴人侯永慶
      所騎乘之乙車係行駛於以槽化線、安全島等劃分快慢車道
      之慢車道上乙節，有道路交通事故現場圖及現場照片在卷
      可佐（警卷第24頁、第34-36頁），是依法時速不得超過4
      0公里，然告訴人侯永慶於警、偵詢時均自承：時速約40
      、50公里等語（警卷第6頁；偵卷第21頁），堪認亦有超
      速行駛之過失，而就本件交通事故與有過失。惟縱認告訴
      人侯永慶就本件交通事故之發生與有過失，仍不因而解免
      被告應負之過失責任，附此敘明。
　　4.綜上，被告前揭辯解，並不足採信，其過失傷害犯行，堪
      予認定。　　
（三）被告復辯稱：不知交通事故與其有關，其無肇事逃逸之故
      意云云，查：
　　1.按刑法第185條之4肇事逃逸罪，其客觀構成要件為行為人
      駕駛動力交通工具肇事，且致人死傷而逃逸，主觀要件則
      須行為人對致人死傷之事實有所認識，並進而決意擅自逃
      離肇事現場，始足當之（最高法院99年度台上字第6594號
      、97年度台上字第4456號判決意旨可參）。
　　2.而本件被告之駕駛行為有前述之過失，並肇致本件交通事
      故，業如前述，又告訴人侯永慶因閃避甲車而撞擊安全島
      ，並人車倒地滑行，係發生於被告之前方，且被告前方別
      無其他車輛，被告自應得以知悉該交通事故係與其相關，
      且依乙車撞擊分隔島之位置、力道，被告應知告訴人侯永
      慶、曾○嶽已因本件交通事故受有傷害，竟未留在現場或
      採取必要之救護措施，即駕駛甲車離去，足徵被告有肇事
      逃逸之故意無訛。被告上開所辯，實難以採信。
（四）綜上所述，被告上開所辯，應係事後卸責之詞，顯非可採
      。本件事證明確，被告上開過失傷害及肇事逃逸犯行，均
      堪予認定，應予依法論科。
二、論罪科刑：
（一）新舊法比較：
　　　被告行為後，刑法第185條之4於110年5月28日經總統公布
      修正施行，並自同年5月30日起生效。修正前刑法第185 
      條之4原規定：「駕駛動力交通工具肇事，致人死傷而逃
      逸者，處1年以上7年以下有期徒刑」，修正後則規定：「
      （第一項）駕駛動力交通工具發生交通事故，致人傷害而
      逃逸者，處6月以上5年以下有期徒刑；致人於死或重傷而
      逃逸者，處1年以上7年以下有期徒刑。（第二項）犯前項
      之罪，駕駛人於發生交通事故致人死傷係無過失者，減輕
      或免除其刑」。經比較新舊法，新法依被害人所受傷勢之
      輕重，科以不同法定刑度，其中致人傷害而逃逸之法定刑
      ，由修正前之「處1 年以上7 年以下有期徒刑」，修正為
      「處6 月以上5 年以下有期徒刑」刑度，經比較新舊法，
      修正後之規定較有利於被告，是依刑法第2條第1項之規定
      ，應適用修正後之刑法第185 條之4第1項前段之規定論處
      。
（二）核被告所為，分別係犯刑法第284 條前段之過失致人受傷
      罪，及修正後刑法第185條之4第1項前段之肇事逃逸罪。
      被告以一過失行為，同時致告訴人2人受有傷害，係一行
      為觸犯數罪名，為同種想像競合犯，應依刑法第55條規定
      ，從一過失傷害罪處斷。又被告所涉上開2罪間，犯意各
      別、行為互殊，應予分論併罰。
（三）爰以行為人責任為基礎，審酌被告未遵守標線，即逕自跨
      越槽化線行駛，致生本件交通事故，告訴人侯永慶、曾○
      嶽並因而受有前揭不輕之傷害，而被告知悉肇事後，竟未
      留於現場救護告訴人2人、等待員警到場處理，而逕自逃
      逸，漠視他人之身體健康權及整體交通、社會秩序，所為
      顯然不該；復衡酌被告自始否認前揭犯行，且未與告訴人
      2人和解，亦未填補告訴人2人因本件交通事故所受損害，
      犯後態度難謂良好，並考量被告高職畢業之智識程度，經
      濟狀況不佳，現罹患癌症化療中，且最近跌倒骨折，未婚
      之生活狀況、及告訴人侯永慶有前揭與有過失等一切情狀
      ，分別量處如主文所示之刑，並均諭知易科罰金之折算標
      準，並定如應執行之刑及易科罰金折算標準如主文所示。
據上論斷，應依刑事訴訟法第299條第1項前段，刑法第2條第1項
後段、第185條之4第1項前段、第284條前段、第55條、第41條第
1項前段、第8項、第51條第5款，刑法施行法第1條之1，判決如
主文。
本案經檢察官林志佑提起公訴，檢察官邱柏峻到庭執行職務。
中　　華　　民　　國　　111 　年　　5 　　月　　25　　日
                  刑事第四庭  審判長法  官  王俊彥
　　　　　　　　　                  法  官  姚億燦  
　　　　　　　　　                  法　官  楊書琴
以上正本與原本無異。　　　　　　　　　
如不服本判決應於收受判決後20日內向本院提出上訴書狀，並應
敘述具體理由。其未敘述上訴理由者，應於上訴期間屆滿後20日
內向本院補提理由書(均須按他造當事人之人數附繕本)「切勿逕
送上級法院」。　　　　　　　　　
中　　華　　民　　國　　111 　年　　5 　　月　　25　　日
                                    書記官  王珮綺   
附錄：論罪科刑法條
中華民國刑法第185條之4
駕駛動力交通工具發生交通事故，致人傷害而逃逸者，處6月以
上5年以下有期徒刑；致人於死或重傷而逃逸者，處1年以上7年
以下有期徒刑。
犯前項之罪，駕駛人於發生交通事故致人死傷係無過失者，減輕
或免除其刑。
中華民國刑法第284條
因過失傷害人者，處1年以下有期徒刑、拘役或10萬元以下罰金
；致重傷者，處3年以下有期徒刑、拘役或30萬元以下罰金。